【裁判字號】    97,訴,1758
【裁判日期】    971002
【裁判案由】    遷讓房屋等
【裁判全文】
臺灣板橋地方法院民事判決              97年度訴字第1758號
原      告  丁○○
訴訟代理人  戊○○
被      告  乙○○
            甲○○
            丙○○○○
法定代理人  甲○○
上列當事人間請求遷讓房屋等事件，於中華民國97年9 月18日言
詞辯論終結，本院判決如下：
    主          文
被告乙○○、甲○○應將門牌號碼臺北縣板橋市○○街七巷八號
房屋騰空並返還原告；並應自中華民國九十七年八月八日起至返
還前開房屋止，按月給付原告新臺幣伍仟佰拾元。
原告其餘之訴駁回。
訴訟費用由被告連帶負擔。
本判決第一項於原告以新臺幣伍拾萬元為被告乙○○、甲○○預
供擔保後，得為假執行。
原告其餘假執行之聲請駁回。
    事 實 及 理 由
壹、程序方面：
一、被告經合法通知，均未於言詞辯論期日到場，核無民事訴訟
    法第386 條各款所列情形，爰依原告之聲請，由其一造辯論
    而為判決。
二、又原告以「丙○○○○」為被告，並以甲○○為其代表人，
    惟依被告乙○○於本院96年度執字第67082 號民事執行事件
    中具狀陳明執行標的物即本件系爭不動產之狀況稱：「本件
    不動產，目前除債務人乙○○居住於屋內，債務人之兄甲○○及妻小等均居住於其內，有戶口名簿得為證明，吾兄並開
    宮設壇供奉多尊神明，此一現況，勢必影響拍賣之遂行，謹
    予陳報。」等語，此有乙○○於該強制執行程序中在96年12
    月3 日所提出於本院民事執行處之民事陳報狀影本可參，可
    見該「丙○○○○」乃係由該案執行債務人即本件被告乙○○之兄即本件被告甲○○所開設之神壇，並未經立案，可見
    該「丙○○○○」神壇不過為被告甲○○經營之事業而已，
    其陳設及其中之設備、陳設與動產等，均屬於被告甲○○所
    有之財物，而無獨立之法人格或非法人團體之資格，自不得
    為訴訟之當事人，原告以「丙○○○○」為被告而為請求，
    自非可許，合先敘明。
貳、當事人之主張：
一、原告方面：
    聲明：被告應將占有臺北縣板橋市○○街7 巷8 號1 、2 樓
    房屋（透天厝，含頂樓加蓋之違章建物）騰空交還原告，並
    應自民國97年8 月8 日起至遷讓房屋之日止，按月給付新臺
    幣（下同）18,920元之租金損害金及利息與原告。並陳明原
    告願供擔保以代釋明，請准宣告假執行。
    其陳述及所提出之證據如下：
(一)系爭臺北縣板橋市○○街7 巷8 號1 、2 樓房屋（透天厝）
    原告於鈞院拍賣抵押物事件公開拍定，經繳足價金，於97年
    8 月8 日收到鈞院核發之不動產權利移轉證書後取得所有權
    。惟被告等仍持續無權占用系爭房屋。原告自得請求被告返
    還所有物。
(二)被告自原告取得系爭房屋之權利移轉證書後，無正當權源仍
    繼續占有使用原告所有之房屋，致原告無法對系爭房屋使用
    收益處分，受有相當租金之損害，原告得依民法第184 條第
    1 項、第213 條第1 項、第3 項、第179 條規定，請求被告
    依聲明所示賠償損害及不當得利。有關租金損害，係以附近
    出租案例3 則，每坪每月分別為517 、482 、794 元，平均
    為598 元計算，系爭標的物約31.64 坪（不含頂樓加蓋建物
    ），租金損害以整數計，相當每月18,920元。
(三)依鈞院96年執實字第67082 號拍賣公告載明：「債務人及其
    家屬自行使用等語，有卷附該局回函乙件為證，復經債務人
    陳報稱：系爭建物目前除由債務人居住屋內外，尚有債務人
    之兄甲○○及其妻小居住於此，且由甲○○開設神壇功奉多
    尊神明等語，復經第三人『丙○○○○』陳明系爭建物已由
    債務人奉獻予丙○○○○永久無償使用迄今等情，並有債務
    人書立之奉獻書影本乙件為證，拍定後不點交。」等，是以
    乙○○、甲○○、「丙○○○○」等均列為被告。「丙○○○○」並無立案，查無資料。
(四)證據：臺灣板橋地方法院97年8 月1 日板院輔96執實67082
    字第053500號不動產權利移轉證書、房屋出租查詢資料、戶
    籍謄本等影本為證據，並聲請至現場履勘。
二、被告方面：被告經合法通知，均未於言詞辯論期日到場，亦
    未提出準備書狀作何聲明或陳述。
參、本院依職權調取本院96年度執字第67082 號民事執行卷宗（
    部分影本附本院卷）。
肆、得心證之理由：
一、原告主張之前揭事實，業據提出與其陳述相符之臺灣板橋地
    方法院97年8 月1 日板院輔96執實67082 字第053500號不動
    產權利移轉證書影本為證據，並經本院依職權調取本院96年
    度執字第67082 號民事執行卷宗核閱屬實；又按被告已於相
    當時期受合法之通知，而於言詞辯論期日不到場，亦未提出
    準備書狀爭執者，依民事訴訟法第280 條第3 項規定，準用
    同條第1 項之規定，視同自認。本件被告乙○○、甲○○等
    二人於言詞辯論期日前相當時期受合法通知，卻未於言詞辯
    論期日到場，又未提出準備書狀爭執，自應依法視為對原告
    主張之事實自認，則自足認為原告前述主張之事實為真實，
    從而，原告就門牌號碼臺北縣板橋市○○街7 巷8 號之2 層
    樓加強磚造房屋於取得本院民事執行處核發之不動產權利移
    轉證書後，為該房屋之所有人之事實，應堪認定。
二、按「所有人對於無權占有或侵奪其所有物者，得請求返還之
    ；對於妨害其所有權者，得請求除去之；有妨害其所有權之
    虞者，得請求防止之。」，民法第767 條定有明文。則本件
    原告主張其為系爭房屋之所有權人，而被告乙○○、甲○○
    等二人並無正當權源占有使用系爭房屋，因請求被告乙○○
    、甲○○等二人應將系爭房屋騰空並將房屋返還原告一節，
    自屬可採，應予准許；至於原告聲明內載1 、2 樓含頂樓加
    蓋之違章建物等字樣，因原告所獲得之權利應以本院核發之
    不動產權利移轉證書所載內容為準，故不另載明其樓層等字
    樣，附此敘明。至於原告另請求「丙○○○○」亦應負返還
    房屋部分，因「丙○○○○」乃被告甲○○所開設之神壇，
    業如前述，原告請求被告甲○○應將系爭房屋騰空並將房屋
    返還原告即為已足，並無再請求不具當事人能力之「丙○○○○」返還房屋之理由，故原告此部分請求，自非可許，原
    告此部分之訴應予駁回；至於被告甲○○及訴外人陳振民、
    陳振斌等於本院前揭強制執行事件中具狀提出之由被告乙○○具名之「奉獻書」影本部分，其內容載：「信女乙○○就
    台北縣板橋市○○街7 巷8 號之房屋一幢經兄弟即陳振民、
    甲○○、陳振斌全体同意下無條件奉獻予丙○○○○永久使
    用。」等字樣（影本附本院執行卷內，另影印附本院卷），
    核其內容乃無償提供「丙○○○○」使用，而該「丙○○○○」乃被告甲○○所開設之神壇，故其真意乃係無償提供被
    告甲○○無定期限使用，屬於使用借貸性質，然使用借貸乃
    屬債權關係，並不能對抗現在系爭房屋之所有權人即原告，
    被告甲○○並無使用系爭房屋繼續開設「丙○○○○」之正
    當權源，併予敘明。
三、按「無法律上之原因而受利益，致他人受損害者，應返還其
    利益。雖有法律上之原因，而其後已不存在者，亦同。」，
    民法第179 條定有明文；又按「依不當得利之法則請求返還
    不當得利，以無法律上之原因而受利益，致他人受有損害為
    其要件，故其得請求返還之範圍，應以對方所受之利益為度
    ，非以請求人所受損害若干為準，無權占有他人土地，可能
    獲得相當於租金之利益為社會通常之觀念，是被上訴人抗辯
    其占有系爭土地所得之利益，僅相當於法定最高限額租金之
    數額，尚屬可採。」，亦有最高法院61年台上字第1695號判
    例可參；是以，遭無權占有房屋之所有權人，自得請求無權
    占有人返還相當於租金數額之不當得利。經查，本件原告主
    張於其取得系爭房屋所有權後，被告乙○○、甲○○等二人
    仍無權占有使用系爭房屋，而獲有相當於租金之不當得利，
    因請求被告乙○○、甲○○等二人應賠償其損害及不當得利
    等語，揆諸前述說明，應認為可採。原告又提出其於「租屋
    網」所查詢之位於板橋市○○路○ 段416 巷38弄之1 樓房屋
    、465 巷4 樓房屋、40巷22弄之1 樓房屋之出租價格作為計
    算系爭房屋租金數額之依據（見本院卷第8 至10頁），惟關
    於上述網站所列之房屋租金數額乃係將房屋及土地價值一併
    計算收益而得，雖房屋不能脫離土地而存在，然本件原告僅
    就房屋部分而為請求，自不得將原告請求範圍以外之土地價
    值併予計算在內，原告此部分主張尚非可採；本院斟酌系爭
    房屋之交易價格為640,000 元，有前揭本院核發之不動產權
    利移轉證書影本可參，認為應以該房屋交易價額之年息百分
    之十即每年64,000元為適當，則每月即為5,333 元（元以下
    四捨五入，以下同），則原告請求被告應自其取得系爭房屋
    所有權後之97年8 月8 日起至被告返還系爭房屋為止，賠償
    原告之損害於此數額範圍內方屬有理由，應予准許，其超過
    此數額部分，則非有理由，應予駁回。
肆、假執行之宣告：原告陳明願供擔保以代釋明聲請宣告假執行
    ，核其勝訴部分合於法律規定，爰酌定相當之擔保金額就其
    勝訴部分為准予假執行之宣告；原告其餘假執行之聲請，因
    該部分訴之駁回而失所附麗，應併予駁回。
伍、本件事證已臻明確，兩造其餘主張及攻擊防禦方法與證據，
    經本院斟酌後，與本件判決結果已不生影響，故不一一論列
    ；另原告聲請至現場履勘，亦無必要；均附此敘明。
陸、結論：本件原告之訴為一部有理由，一部無理由，並依民事
    訴訟法第385條第1項前段、第78條、第79條、第85條第2項
    、第390條第2項，判決如主文。
中    華    民    國    97    年    10    月    2     日
            民事第一庭  法  官  許瑞東
以上正本證明與原本無異
如對本判決上訴，須於判決送達後20日內向本院提出上訴狀
中    華    民    國    97    年    10    月    2     日
                        書記官  賴玉芬


司法院資訊處製作；財團法人民間司法改革基金會備份。
